【裁判字號】    99,交簡上,228
【裁判日期】    991207
【裁判案由】    過失傷害
【裁判全文】
臺灣板橋地方法院刑事判決           99年度交簡上字第228號
上  訴  人
即  被  告  郭麗鴻
上列上訴人即被告因過失傷害案件，不服中華民國99年7 月12日
本院99年度交簡字第2778號第一審簡易判決（聲請簡易判決處刑
案號：98年度偵字第33694 號），提起上訴，本院管轄第二審之
合議庭判決如下：
    主  文
上訴駁回。
    事  實
一、郭麗鴻於民國98年6 月20日上午10時10分許，騎乘車牌號碼
    P36-177 號普通重型機車，沿臺北縣永和巿環河西路1 段往
    中正橋方向行駛，行經環河西路1 段57號前，本應注意汽車
    超車時，應於前車左側保持半公尺以上之間隔超過，行至安
    全距離後，再顯示右方向燈駛入原行路線，並應注意汽車行
    駛時，駕駛人應注意車前狀況，並隨時採取必要之安全措施
    ，而當時天候晴，日間有自然光線，路面乾燥亦無缺陷及障
    礙物，且視距良好，並無不能注意之情事，竟疏未注意車前
    狀況並保持安全間隔，即貿然欲自左側超越前方由彭孟娥所
    騎乘、沿同路段同向行駛之腳踏車，不慎追撞該腳踏車，致
    彭孟娥人車倒地，因而受有薦椎閉鎖性骨折、下肢挫傷、胝
    骨及尾骨閉鎖性骨折等傷害。郭麗鴻於肇事後，於有偵查犯
    罪權限之公務員查知其為肇事者前，主動向前往彭孟娥就診
    之天主教耕莘醫院永和分院處理交通事故之警員承認其為肇
    事者而自首並接受裁判。
二、案經彭孟娥訴由臺北縣政府警察局永和分局移請臺灣板橋地
    方法院檢察署檢察官聲請以簡易判決處刑。
    理  由
一、按被告以外之人於審判外之言詞或書面陳述，除法律有規定
    者外，不得作為證據；又被告以外之人於偵查中向檢察官所
    為之陳述，除顯有不可信之情況者外，得為證據；被告以外
    之人於審判外之陳述，經當事人於審判程序同意作為證據，
    法院審酌該言詞陳述或書面陳述作成時之情況，認為適當時
    ，亦得為證據，刑事訴訟法第159 條第1 項、第159 條之1
    第2 項、第159 條之5 第1 項分別定有明文。查本案以下所
    引各項證據，均經檢察官及被告郭麗鴻於審判程序中同意作
    為證據，且告訴人彭孟娥於偵查中之證述係經檢察官告知具
    結義務及偽證處罰後具結所為，則本院審酌該等證據核無違
    法取證或證明力顯然過低之情事，依各該陳述作成時之狀況
    ，並無不適當或顯不可信之情況，自均得為證據，合先敘明
    。
二、訊據被告坦承確有在前述時間、地點，騎乘車牌號碼P36-17
    7 號普通重型機車，欲自左側超越前方由告訴人所騎乘、沿
    同路段同向行駛之腳踏車時，疏未保持安全間隔，不慎追撞
    該腳踏車，致告訴人人車倒地等事實不諱，核與告訴人於警
    詢及偵查中指訴之情節相符，並有道路交通事故現場圖、調
    查報告表(一)、(二)各1 件及肇事現場暨車輛損壞照片共16張附
    卷可稽。然被告辯稱：伊騎機車靠近告訴人大約半公尺至1
    公尺時，告訴人突然往左偏，伊根本來不及閃避，伊認為對
    方也有過失，且告訴人果真受有如診斷證明書所述之傷勢，
    為何沒有住院云云。經查：
  (一)告訴人於98年6 月20日上午10時10分許發生車禍後，旋經臺
    北縣政府消防局永和分隊救護人員據報前往現場救護並送往
    天主教耕莘醫院永和分院急診治療，經該院醫師以X 光檢查
    後，診斷其受有臀部挫傷合併尾椎骨折之傷害，乃建議其住
    院治療，但其家屬欲轉至位於臺北縣新店巿之佛教慈濟醫院
    台北分院治療，遂由天主教耕莘醫院永和分院協助辦理轉院
    ，並於同日下午2 時30分許離院，嗣告訴人於同日下午2 時
    40分許，至佛教慈濟醫院台北分院急診治療，經該院醫師以
    X 光檢查後，亦診斷其受有薦椎閉鎖性骨折、下肢挫傷、胝
    骨及尾骨閉鎖性骨折之傷害，但因情況穩定，於同日下午5
    時30分許離院等事實，業據天主教耕莘醫院永和分院於99年
    10月29日以耕永醫字第0990006062號函覆本院說明屬實，並
    檢附告訴人之急診病歷、急診醫囑單、臺北縣政府消防局救
    護紀錄表、急診護理紀錄、放射診斷科一般報告、鏡檢檢驗
    報告等影本各1 件供參，復有佛教慈濟醫院台北分院於98年
    7 月6 日出具之診斷證明書2 紙在卷足憑，顯見告訴人確有
    因本案車禍而受有前述薦椎閉鎖性骨折等傷害，並先後至天
    主教耕莘醫院永和分院及佛教慈濟醫院台北分院急診救治無
    訛，是被告徒以告訴人未住院治療一節，質疑告訴人所受傷
    勢不實，自屬無據。另被告雖聲請傳喚證人即其母張照燕證
    明告訴人並未受傷一節，然而，告訴人確受有上開傷勢，已
    如前述，且告訴人所受薦椎閉鎖性骨折之傷勢，既無開放性
    之傷口，未必能從外觀加以判斷，而證人張照燕亦非專業之
    醫護人員，更無判斷告訴人所受傷勢之專業知識，是被告聲
    請傳喚證人張照燕，自無調查之必要，併予敘明。
  (二)按汽車超車時，應於前車左側保持半公尺以上之間隔超過，
    行至安全距離後，再顯示右方向燈駛入原行路線；又汽車行
    駛時，駕駛人應注意車前狀況，並隨時採取必要之安全措施
    ，道路交通安全規則第101 條第1 項第5 款後段及第94條第
    3 項分別定有明文。是被告騎乘機車行經前述路段而欲超越
    前車時，自應依上開規定，注意車前狀況並保持與其他車輛
    之安全間隔。而當時天候晴，日間有自然光線，路面乾燥亦
    無缺陷及障礙物，且視距良好，業據前揭道路交通事故調查
    報告表(一)載述綦詳，足見被告並無不能注意之情事。詎被告
    於超車時，竟疏未注意車前狀況並保持安全間隔，不慎追撞
    前方由告訴人騎乘之腳踏車而肇事，其就本案車禍之發生，
    自有過失，而被告於偵查中及本院審理時亦均坦承其就本案
    車禍之發生，確有過失無訛。且本案經送臺灣省臺北縣區車
    輛行車事故鑑定委員會鑑定結果，認被告「駕駛普通重型機
    車，超車未保持安全間隔，為肇事原因」，此有該委員會99
    年4 月7 日北縣鑑字第981939號鑑定意見書1 份存卷可考，
    更同此認定。且被告之過失行為與告訴人所受之傷害間具有
    相當之因果關係。
  (三)至被告迭辯稱告訴人騎乘腳踏車突然向左偏駛，致其閃避不
    及而發生追撞云云，惟告訴人於警詢、偵查中及本院審理時
    均否認其騎乘腳踏車有何偏駛或搖晃之舉，復查無其他積極
    證據足認告訴人於本案車禍發生前，有何違反交通法規或異
    常之駕駛行為，自難認渠就本案車禍之發生，有何過失可言
    ；且本案經送臺灣省臺北縣區車輛行車事故鑑定委員會鑑定
    結果，亦認告訴人「騎乘腳踏車，無肇事因素」，此有上開
    鑑定意見書在卷可參，復同此認定。況告訴人對本案車禍發
    生是否與有過失，亦僅屬量刑以及被告可否因此減免民事損
    害賠償額度之參考，與被告過失犯行之成立要件無涉，是被
    告所辯此節，仍無法卸免其就本案車禍之發生所應負之過失
    責任。
  (四)綜上所述，本案事證明確，被告犯行堪以認定，應予依法論
    罪科刑。
三、核被告所為，係犯刑法第284 條第1 項前段之過失傷害罪。
    被告於肇事後，在有偵查犯罪權限之公務員查知其為犯人前
    ，主動向接獲報案前往告訴人就診之天主教耕莘醫院永和分
    局處理交通事故之臺北縣政府警察局交通警察大隊永和分隊
    警員自首而接受裁判，此有道路交通事故肇事人自首情形記
    錄表1 件存卷可查，爰依刑法第62條前段規定減輕其刑。原
    審審酌被告於騎乘機車超車時，未與前車左側保持半公尺以
    上之間隔，致告訴人受有傷害之過失程度及所生危害，被告
    迄今未與告訴人達成和解，賠償告訴人所受之損害，以及被
    告犯罪後之態度等一切情狀，援引前揭條文及刑事訴訟法第
    449 條第1 項前段、第3 項、第454 條第2 項、刑法第41條
    第1 項前段、刑法施行法第1 條之1 等規定，量處被告如原
    審判決主文所示之刑及諭知易科罰金之折算標準，其認事用
    法均無違法，量刑亦稱妥適。被告提起上訴，質疑告訴人所
    受傷勢，並認告訴人就本案車禍之發生，與有過失，且渠以
    強勢態度及不正方法漫天索價，始致雙方無法和解，原審量
    刑過重云云，惟告訴人因本案車禍發生，確受有薦椎閉鎖性
    骨折、下肢挫傷、胝骨及尾骨閉鎖性骨折等傷害，且無法證
    明渠亦與有過失，均已詳述如前，又告訴人因受有前述傷勢
    ，除車禍發生當日經送往醫院急診治療外，亦多次回院門診
    追蹤，復經醫師建議宜休養兩個月，此觀卷附佛教慈濟醫院
    臺北分院診斷證明書之記載即明，足見告訴人所受傷勢非輕
    ，則告訴人果如被告所言提出索賠新臺幣2 、30萬元，尚難
    認與渠實際所受之損失顯不相當，是被告執此為雙方無法達
    成和解之原因，自屬無據，另被告所指告訴人以不正方法向
    其要求賠償一事，則為告訴人所否認，且此節亦與被告所涉
    過失傷害罪嫌無涉，故原審斟酌被告迄未與告訴人達成和解
    及賠償告訴人所受之損害一節，量處被告拘役40日，即難謂
    過重，綜上，被告提起上訴，為無理由，應予駁回。
據上論斷，應依刑事訴訟法第455 條之1 第1 項、第3 項、第36
8 條，判決如主文。
本案經檢察官吳孟竹到庭執行職務。
中    華    民    國    99    年    12    月    7     日
                  刑事第六庭審判長法  官  戴嘉清
                                  法  官  林晏鵬
                                  法  官  王瑜玲
以上正本證明與原本無異
不得上訴。
                                  書記官  謝嘉玲
中    華    民    國    99    年    12    月    8     日

司法院資訊處製作；財團法人民間司法改革基金會備份。
